臺灣桃園地方法院民事判決
111年度家提字第5號
聲  請  人  李夢婷  
                      居桃園市○○區○○街00號(桃園療養  院0A病房)

                      住○○市○○區○○街00號(桃園療養  院0A病房)
上列聲請人聲請提審事件，本院裁定如下：
    主      文
聲請駁回。
    理      由
一、聲請意旨略以：聲請人於民國111年10月21日在家遭警察及
    救護人員送至桃園療養院，允諾聲請人當天可以回家，但遭
    關在醫院裡，聲請人沒有同意要住院，也沒有簽住院同意書
    ，事發當天聲請人是被哥哥打頭打到流血，聲請人不同意住
    院。為此，爰依法聲請提審，請求裁定釋放聲請人等語。
二、按人民被法院以外之任何機關逮捕、拘禁時，其本人或他人
    得向逮捕、拘禁地之地方法院聲請提審；法院審查後，認為
    應予逮捕、拘禁者，以裁定駁回之，並將被逮捕、拘禁人解
    返原解交之機關，提審法第1條第1項前段、第9條第1項分別
    定有明文。又法院審查逮捕、拘禁之合法性，應就逮捕、拘
    禁之法律依據、原因及程序為之，亦為同法第8條第1項明定
    。依該條項之立法理由，可知法院於提審事件中，僅應審查
    有無逮捕、拘禁之法律依據，及逮捕、拘禁之程序是否合法
    ，而非認定受逮捕或拘禁之人，有無被逮捕、拘禁之本案實
    體原因，及有無被逮捕、拘禁之必要性，且所採行之證據法
    則，僅以自由證明為足。再按嚴重病人傷害他人或自己或有
    傷害之虞，經專科醫師診斷有全日住院治療之必要者，其保
    護人應協助嚴重病人，前往精神醫療機構辦理住院；前項嚴
    重病人拒絕接受全日住院治療者，直轄市、縣（市）主管機
    關得指定精神醫療機構予以緊急安置，並交由二位以上直轄
    市、縣（市）主管機關指定之專科醫師進行強制鑑定。但於
    離島地區，強制鑑定得僅由一位專科醫師實施；前項強制鑑
    定結果，仍有全日住院治療必要，經詢問嚴重病人意見，仍
    拒絕接受或無法表達時，應即填具強制住院基本資料表及通
    報表，並檢附嚴重病人及其保護人之意見及相關診斷證明文
    件，向審查會申請許可強制住院；強制住院可否之決定，應
    送達嚴重病人及其保護人，精神衛生法第41條第1、2、3項
    亦有明文。而所謂嚴重病人，依同法第3條第3、4款之規定
    ，係指罹患精神疾病之人呈現出與現實脫節之怪異思想及奇
    特行為，致不能處理自己事務，經專科醫師診斷認定者。
三、聲請人主張上情，固據提出聲請狀並於本院訊問時陳述在卷
    。經查，聲請人於111年10月21日凌晨3時許因大吼大叫經哥
    哥李明遠制止而與李明遠互相拉扯，致李明遠手臂擦傷、鼻
    子受傷，聲請人報警後，因警消人員勸告聲請人就醫，故聲
    請人至桃園療養院診療後同意住院之情，有成人保護事件通
    報表、衛生福利部桃園療養院住院同意書在卷可參，亦經本
    院電話詢問李明遠關於案發情形，有電話紀錄在卷可參。聲
    請人於住院期間嗣表示未曾同意住院，然因聲請人入院後仍
    有幻聽、被害妄想、被控制妄想等精神病症狀，對來院之前
    與家人之肢體衝突大多怪罪他人，在院過程中對工作人員之
    攻擊行為大多否認及合理化，目前仍有明顯精神病症狀及攻
    擊暴力風險，且不願配合住院等情形，經指定專科醫師鑑定
    認聲請人已屬精神衛生法第3條第4款所定之嚴重病人，有全
    日住院治療之必要，惟聲請人拒絕接受，經桃園療養院於11
    1年10月27日檢附相關文件向衛生福利部審查會提出強制住
    院申請，經依精神衛生法規定及相關申請審查程序，審查決
    定許可桃園療養院申請對聲請人強制住院等情，有衛生福利
    部審查決定通知書、精神疾病嚴重病人基本資料暨通報表、
    精神疾病嚴重病人強制住院嚴重病人之意見說明、精神疾病
    嚴重病人診斷證明書、精神疾病嚴重病人保護人願任同意書
    、精神疾病嚴重病人強制住院保護人之意見書等件在卷可稽
    ，亦經桃園療養院許元彰醫師就聲請人病情、住院後之情形
    到庭陳述甚明。綜上，聲請人遭強制住院之原因及程序，經
    本院調查後，核與前揭精神衛生法之相關規定尚屬無違，聲
    請人提出提審之聲請，請求裁定准予釋放，為無理由，應予
    駁回。
四、依提審法第9條第1項後段，裁定如主文。
中　　華　　民　　國　　111 　年　　11　　月　　7 　　日
                   家事法庭   法  官　蘇昭蓉
以上正本係照原本作成。
如不服本裁定應於送達後10日內向本院提出抗告狀，並應繳納抗
告費新台幣1000元。　　　　　　　　　 
中　　華　　民　　國　　111 　年　　11　　月　　7 　　日
                    　　　　　書記官　張堯振